智慧財產及商業法院刑事判決  
111年度刑智上易字第25號
上  訴  人  臺灣臺中地方檢察署檢察官                    
被      告  林宸妃                                 
上列上訴人因被告違反商標法案件，不服臺灣臺中地方法院110
年度智易字第65號，中華民國111年2月14日第一審判決（起訴案
號：臺灣臺中地方檢察署110年度偵字第3711號），提起上訴，
本院判決如下：
　　主  文
上訴駁回。　　
    理  由
一、本案經本院審理結果，認第一審判決（下稱原審判決）對被
    告林宸妃為無罪之諭知，核無不當，應予維持，並引用原審
    判決書記載之證據及理由（如附件）。
二、檢察官上訴意旨略以：
　㈠被告自民國108年間起多次受使用微信暱稱「0000招代理」之
    不詳者將款項匯至其指定之帳戶內，嗣於109年間起，再將
    其夫陳○○申用之○○銀行○○分行帳戶（下稱本案帳戶）資料，
    提供借予姓名年籍不詳之大陸成年人綁定蝦皮匯款之用，嗣
    姓名年籍不詳之「可可」成年人取得本案帳戶資料後，自10
    8年3月9日起向同案被告金○○租用向蝦皮拍賣網站申請之「0
    000000000」帳號（下稱本案蝦皮帳號）後，再以電腦設備
    連結網際網路，在蝦皮拍賣網路平臺，以本案蝦皮帳號刊售
    販賣上有Adidas商標肩背包之商品訊息，侵害德商阿迪達斯
    公司之商標權。被告所為與「可可」成年人、同案被告金○○
    （業經臺灣桃園地方法院以110年度審原智簡字第1號判決有
    罪確定在案）有不確定故意之犯意聯絡及行為分擔，皆為共
    同正犯。
　㈡金融帳戶為個人理財工具，將金融帳戶借予他人使用，衡情
    應能知悉將有不法取得他人財物之情，且利用人頭帳戶作為
    犯罪使用，早經媒體廣為披載多年，必為一般社會大眾所知
    悉，被告將其夫之帳戶借予他人使用，若認不構成商標法第
    97條之罪嫌，仍應成立該條不確定故意之幫助犯。
三、本院之判斷：
  ㈠刑事訴訟法第154條第2項規定：犯罪事實應依證據認定之，
    無證據不得認定犯罪事實。同法第301條第1項規定：不能證
    明被告犯罪或其行為不罰者應諭知無罪之判決。又刑事訴訟
    法第161條第1項規定：檢察官就被告犯罪事實，應負舉證責
    任，並指出證明之方法。倘檢察官所提出之證據，不足為被
    告有罪之積極證明，或其指出證明之方法，無從說服法院以
    形成被告有罪之心證，基於無罪推定之原則，自應為被告無
    罪判決之諭知（最高法院92年度台上字第128號刑事判決意
    旨參照）。　　
  ㈡檢察官認被告提供其夫陳○○本案帳戶，以供綁定本案蝦皮帳
    號，有違反商標法第97條後段之罪的不確定故意之犯意聯絡
    及行為分擔，成立共同正犯或幫助犯，係以被告供稱提供不
    知情之其夫陳○○本案帳戶予大陸友人使用；金○○供述出租本
    案蝦皮帳號予他人；陳○○陳稱本案帳戶為被告使用，以及貞
    觀法律事務所鑑定報告書、搜索扣押筆錄、商標單筆詳細報
    表、蝦皮購物網站照片、彰化縣警察局芳苑分局109年5月13
    日芳警分偵字第1090008595號函附本案蝦皮帳號及本案帳戶
    資料、本案帳戶交易明細資料等為其論據。　　
  ㈢訊據被告堅詞否認有何違反商標法犯行，辯稱略以：伊與林○
    約自107年起有買賣衣服的交易，伊於網路不能以臺灣帳號
    於大陸下單，他是大陸方的對口，會用他的名義結帳，然後
    伊再匯款給他，他也是賣韓國的衣服，但因無法自金○○那邊
    取得貨款，故請伊幫忙幾次，伊請林○確定不能賣違禁品等
    。伊與林○並非利益交換，他無條件幫伊5年收付、檢查衣服
    、退貨，他說因找不到金○○卡了10幾萬元，請伊幫他這一次
    ，因為他還有貨款、房租、小孩要負擔，伊又看是蝦皮的貨
    款，才決定幫他，捲入這個案件很無辜等語。
　㈣經查：
　⒈被告就其與林○在109年案發前之106年、107年及108年間即有
    合作關係乙情，提出雙方對話紀錄、轉帳資料及其名下○○○○
    銀行及○○銀行帳戶交易明細為據（臺灣臺中地方檢察署110
    年度偵字第3711號卷第27至33頁、第93至97頁，本院卷第11
    3至135頁），觀諸前揭對話紀錄中108年間雙方對話內容「
    貨要用什麼幫你寄出」、「都可。便宜最重要」、「但時間
    上也不能拖太久」、「面膜牌子不對」、「今天收到最後一
    件」、「全部給你寄了」、「妃妃（即被告）今天34546+38
    48總38394-1030總匯款37364」、「妃妃到賬了 匯這個哦 
    郵局-○○○○郵局……這個賬戶可以用」、「然後襪子那個客服
    是不知道你要買什麼」、「迷你的」、「17個」、「妃妃今
    天13602+9042＝22644-1030匯款21614」「妃妃到賬了哦，麻
    煩匯一下哦」（前揭偵字第3711號卷第97頁、第31至33頁）
    ，均係關於匯款或購貨之對話內容。
　⒉被告就林○向其借用本案帳戶之情形，提出雙方微信之對話紀
    錄及林○親自書寫之文件影本為證，其對話內容為：「（林○
    問）妃妃可以跟你借一個蝦皮沒有登記過的賬戶嗎？」、「
    （被告問）要幹嘛用？」、「（林○答）就是我有個代理租
    給我的賬戶 每次提款到他的銀行卡老是拖很久才會匯款給
    我 我這邊廠商又一直催款」、「您可以幫我一下嗎」、「
    （被告問）不會有什麼問題吧！不是收奇怪的錢吧！」、「
    （林○答）放心吧 都那麼久的朋友了 只是蝦皮的貨款」、
    「（被告問）那請你白紙黑字寫下來。跟我借帳戶的內容。
    我留底！」、「（林○答）好的」、「（被告問）對了！商
    賣的商品沒有問題吧！」、「（林○答）沒有問題的 都是一
    些正常的普通服飾 跟你網路上賣的韓版衣服一樣的哦」、
    「（被告答）好的！」，而林○自書文件內容為「我0000代
    購公司即日起請林宸妃幫忙代收蝦皮帳號0000000000的帳款
    ，並全額匯出，因此帳款人常不接電話，因為是租賃關係，
    未經過租賃人同意，私自改密碼，怕帳款無法正常匯出，因
    此請林宸妃幫忙，此帳號無違法行為。如林宸妃未將帳款全
    額匯出將負責法律責任。0000代購林○」（原審卷第37至39
    頁、第43頁）。
　⒊被告於原審陳稱林○曾要伊幫忙買隱形眼鏡寄給他，並從要匯
    給他的錢裡面扣，這樣情形有2、3次等情節，與卷附本案帳
    戶轉帳資料中，有3筆轉至被告○○○○帳號帳戶之情形互核大
    致相符（原審卷第61頁，臺灣桃園地方檢察署109年度偵字
    第26364號卷第109至111頁），亦有林○之對話紀錄：「妃妃
     貨款我留一筆台幣給你 幫我買隱形眼鏡寄給我 大陸缺貨
    很久了 多買幾次寄給我哦 謝謝」等語在卷可佐（原審卷第
    39頁）。
　⒋基上，被告所辯與林○於案發前即有合作交誼關係，因林○表
    示其向他人租用之帳戶有遲延匯款情形，故而將本案帳戶借
    予林○作為本案蝦皮帳號連結帳戶使用等情，核非無據，參
    以金○○於警詢及偵查中僅供稱將本案蝦皮帳號租給微信名稱
    為0000購物招收合作夥伴，並不清楚租給誰等語（前揭偵字
    第26364號卷第14頁、第102頁），實難僅憑被告提供本案帳
    戶予有合作交誼關係之人，而遽認其就他人刊售販賣仿冒商
    標商品有不確定故意之犯意聯絡或行為分擔，抑或有幫助之
    犯意。
　㈤本案依檢察官所舉被告、陳○○、金○○之陳述，以及貞觀法律
    事務所鑑定報告書、搜索扣押筆錄、商標單筆詳細報表、蝦
    皮購物網站照片、彰化縣警察局芳苑分局109年5月13日芳警
    分偵字第1090008595號函附本案蝦皮帳號及本案帳戶資料、
    本案帳戶交易明細資料等，雖可認本案蝦皮帳戶在蝦皮購物
    網站刊登販賣仿冒商品訊息，本案蝦皮帳戶係金○○所申辦，
    連結之本案帳戶為被告提供其夫所有之帳戶等事實，然依前
    所述，被告因與林○有合作交誼關係並信任林○無違法行為之
    保證而無償提供本案帳戶，實難推論其自始即有預見提供帳
    戶可能作為不法使用而不違背其本意之不確定故意，而遽以
    共同或幫助違反商標法第97條後段之罪論處。
四、綜上所述，原審依檢察官所舉證據調查之結果，以無法證明
    被告有違反商標法第97條後段之行為及主觀犯意，為被告無
    罪判決之諭知，並無違誤。檢察官上訴仍執前詞指摘原審判
    決違法或不當，請求本院予以撤銷改判，為無理由，應予駁
    回。
五、據上論斷，應依智慧財產案件審理法第1條，刑事訴訟法第3
    73條、第368條規定，判決如主文。
本案經檢察官黃秋婷提起公訴，檢察官朱介斌提起上訴，檢察官
黃珮瑜到庭執行職務。　　　　
中　　華　　民　　國　　111 　年　　8 　　月　　31　　日
                          智慧財產第一庭
                            審判長法  官　李維心
　　　　　　　　　　　　　　　　　法  官　蔡如琪
　　　　　　　　　　　　　　　　　法  官　陳端宜
以上正本證明與原本無異。
不得上訴。
中　　華　　民　　國　　111 　年　　8 　　月　　31　　日
　　　　　　　　　　　　　        書記官　吳祉瑩